臺灣彰化地方法院刑事判決　　　　　　96年度交簡上字第26號
上　訴　人　臺灣彰化地方法院檢察署檢察官
被　　　告　乙○○
上列上訴人因被告過失傷害案件，不服本院員林簡易庭九十六年
度員交簡字第一八號中華民國九十六年二月二十七日第一審簡易
判決（原聲請簡易判決處刑案號：九十五年度調偵字第三八一八
號），提起上訴，本院管轄之第二審合議庭判決如下：
    主  文
原判決撤銷。
乙○○因過失傷害人，處拘役伍拾日，如易科罰金，以銀元佰
元折算壹日。
        事  實
一、乙○○於民國九十五年四月二十二日上午九時二十五分許，
    駕駛車牌號碼０五九二─ＫＹ號自用小客車，沿彰化縣溪湖
    鎮○○路由北往南方向行駛，途經北大路與二溪路閃光紅燈
    交岔路口時，其原應注意閃光紅燈表示「停車再開」，車輛
    應減速接近，先停止於交岔路口前，讓幹道車優先通行後認
    為安全時，方得續行，且依當時天候晴、光線為日間自然光
    線、柏油路面乾燥無缺陷、無障礙物、視距良好，並無不能
    注意之情事，竟疏未注意，未先停止於交岔路口前，讓幹道
    車優先通行後認為安全再續行，貿然穿越上開交岔路口，適
    甲○○騎乘車牌號碼ＴＭＳ─三００號輕型機車，沿二溪路
    由西往東方向亦行駛至上開閃光黃燈之交岔路口，且未減速
    慢行小心通過，乙○○見狀閃避不及，其所駕駛之上開自小
    客車左前保險桿部分因而撞及甲○○所騎乘上開機車左後側
    （後車輪上方）部位，致甲○○人車倒地，因而受有左前額
    、兩顴部、上唇、下巴擦傷及左肘挫傷、左手腕骨骨折等傷
    害。乙○○肇事後，留在現場，於有偵查犯罪職權之機關或
    個人發覺其犯罪前，自動向前往現場處理本件車禍之員警坦
    承肇事而自首，且主動接受裁判。
二、案經被害人甲○○訴請台灣彰化地方法院檢察署檢察官偵查
    後聲請簡易判決處刑。
    理  由
一、上揭犯罪事實業據被告乙○○坦承不諱，核與證人即告訴人
    甲○○證述之情節相符，並有道路交通事故調查報告表（一
    ）（二）、道路交通事故現場圖、彰化縣警察局道路交通事
    故肇事人自首情形紀錄表各一份、診斷證明書三份、現場及
    車損相片八幀等在卷可稽。按「汽車駕駛人應注意車前狀況
    ，並隨時採取必要之安全措施」；「汽車行駛至交岔路口，
    其行進、轉彎，應依左列規定：一、應遵守燈光號誌」；「
    一、閃光黃燈表示車輛應減速接近，注意安全，小心通過。
    二、閃光紅燈表示警告車輛應注意減速接近路口，並停止於
    交岔路口前，讓幹道車優先通行後認為安全時，方得續行」
    ，道路交通安全規則第九十四條第三項、第一百零二條第二
    項第一款、道路交通標誌標線號誌設置規則第二百十一條第
    一項分別定有明文，並為駕駛人之被告所應注意，且依當時
    天候晴、光線為日間自然光線、柏油路面乾燥無缺陷、無障
    礙物、視距良好，並無不能注意情事。被告駕駛自用小客車
    ，行經彰化縣溪湖鎮○○路與二溪路交岔路口時，其行車方
    向係設有閃光紅燈，而告訴人甲○○所騎乘機車之行進方向
    ，則設有閃光黃燈，有前揭道路交通事故調查報告表、現場
    圖為憑，本件被告疏未注意，於行經閃光紅燈交岔路口，未
    減速慢行並先停止於交岔路口前，讓幹道車優先通行，仍貿
    然行駛而肇事，其對本件車禍之發生顯有過失甚明。再者，
    告訴人甲○○因本件車禍受有左前額、兩顴部、上唇、下巴
    擦傷及左肘挫傷、左手腕骨骨折等傷害，且被告之過失行為
    與告訴人甲○○受傷間，具有相當因果關係，是以本件被告
    過失傷害犯行事證已臻明確，其犯行堪予認定。
二、被告行為後，刑法於九十四年二月二日修正公布、刑法施行
    法於九十五年六月十四日修正公布、罰金罰鍰提高標準條例
    於九十五年五月十七日修正公布，並均於九十五年七月一日
    施行，關於本案應適用之新舊法，茲比較如下：
  1.刑法第二條第一項規定，係規範行為後法律變更所生新舊法
    律比較適用之準據法，於九十五年七月一日刑法施行後，應
    適用刑法第二條第一項之規定，為「從舊從輕」之比較（最
    高法院九十五年五月二十三日第八次刑事庭會議決議第一點
    第一項參照）。
  2.刑法第三十三條第五款關於罰金刑之規定，由「罰金：一元
    以上」修正為「罰金：新臺幣一千元以上，以百元計算之」
    ，應依刑法第二條第一項規定，適用最有利於行為人之法律
    （最高法院九十五年五月二十三日第八次刑事庭會議決議參
    照）。本案刑法第二百八十四條第一項前段過失傷害罪關於
    「或科五百元以下罰金」之罰金刑部分，經比較新、舊法結
    果，應以被告行為時之法律即修正前第三十三條第五款規定
    ，最有利於被告。
  3.刑法施行法第一條之一增訂施行前，依罰金罰鍰提高標準條
    例第一條前段、現行法規所定貨幣單位折算新臺幣條例第二
    條規定，本案刑法第二百八十四條第一項前段過失傷害罪關
    於「或五百元以下罰金」之罰金刑部分，應提高折算為或新
    臺幣一萬五千元以下罰金。刑法施行法修正增訂第一條之一
    規定：「中華民國九十四年一月七日刑法修正施行後，刑法
    分則編所定罰金之貨幣單位為新臺幣。九十四年一月七日刑
    法修正時，刑法分則編未修正之條文定有罰金者，自九十四
    年一月七日刑法修正施行後，就其所定數額提高為三十倍。
    但七十二年六月二十六日至九十四年一月七日新增或修正之
    條文，就其所定數額提高為三倍。」依增訂條文提高並改為
    新臺幣後，本案刑法第二百八十四條第一項前段過失傷害罪
    關於「或五百元以下罰金」之罰金刑部分，應提高折算為或
    新臺幣一萬五千元以下罰金，經比較新、舊法後，結果並無
    不同。
  4.被告行為後，刑法第六十二條關於自首之規定，業於九十四
    年二月二日修正公布，並於九十五年七月一日施行，由「對
    於未發覺之罪自首而受裁判者，減輕其刑。但有特別規定者
    ，依其規定。」修正為「對於未發覺之罪自首而受裁判者，
    得減輕其刑。但有特別規定者，依其規定。」，是以修正前
    自首之效果必減輕其刑，修正後自首之效果則為得減輕其刑
    ，依刑法第二條第一項規定，適用最有利於行為人之法律，
    經比較新、舊法結果，應以被告行為時之法律舊法較有利於
    被告。
  5.被告行為後，刑法第四十一條第一項前段關於易科罰金折算
    標準之規定，業於九十四年二月二日修正公布，並於九十五
    年七月一日施行，由「犯最重本刑為五年以下有期徒刑以下
    之刑之罪，而受六個月以下有期徒刑或拘役之宣告，因身體
    、教育、職業、家庭之關係或其他正當事由，執行顯有困難
    者，得以一元以上三元以下折算一日，易科罰金。」修正為
    「犯最重本刑為五年以下有期徒刑以下之刑之罪，而受六個
    月以下有期徒刑或拘役之宣告者，得以新臺幣一千元、二千
    元或三千元折算一日，易科罰金。」應依刑法第二條第一項
    規定，適用最有利於行為人之法律（最高法院九十五年五月
    二十三日第八次刑事庭會議決議第三點第二項參照）。修正
    前刑法第四十一條第一項前段之易科罰金折算標準，依修正
    刪除前之罰金罰鍰提高標準條例第二條規定，應就其原定數
    額提高為一百倍折算一日，並依現行法規所定貨幣單位折算
    新臺幣條例第二條規定，以新臺幣元之三倍折算之，亦即，
    修正前刑法第四十一條第一項前段之易科罰金折算標準，應
    以銀元三百元即新臺幣九百元折算為一日，經比較新、舊法
    結果，應以被告行為時之法律即舊法較有利於被告。
  6.比較時應就罪刑有關之共犯、未遂犯、想像競合犯、牽連犯
    、連續犯、結合犯，以及累犯加重、自首減輕暨其他法定加
    減原因（如身分加減）與加減例等一切情形，綜其全部罪刑
    之結果而為比較（最高法院九十五年五月二十三日第八次刑
    事庭會議決議第一點第四項參照）。經綜合比較新、舊法之
    結果，以被告行為時之舊法較有利於被告，依刑法第二條第
    一項前段規定，本案自應適用被告行為時之法律即修正前刑
    法第三十三條第五款、第四十一條第一項前段、第六十二條
    前段，罰金罰鍰提高標準條例第一條前段，修正前罰金罰鍰
    提高標準條例第二條之規定。
三、核被告所為，係犯刑法第二百八十四條第一項前段之過失傷
    害罪。又被告肇事後即報案，並留在現場，於有偵查犯罪職
    權之機關或個人發覺其犯罪前，自動向接獲報案惟未報明肇
    事人姓名而前往現場處理本件車禍之員警坦承肇事而自首，
    且主動接受裁判，此有彰化縣警察局道路交通事故肇事人自
    首情形紀錄表一份在卷可稽，故應依修正前刑法第六十二條
    前段自首之規定，減輕其刑。原審判決認被告過失傷害犯行
    事證明確，據以論罪科刑，固非無見，惟原審判決事實所引
    用之檢察官聲請簡易判決處刑書並未就被告有自首之情事予
    以載明，且告訴人所受之傷害為「左手腕骨骨折」而非「左
    手掌骨骨折」，此有道安醫院九十六年三月七日彰衛院字0
    000000000號之診斷證明書在卷可稽，並經告訴人
    到庭陳明在卷，是以此二部分尚有未洽，自應將原判決撤銷
    改判。爰審酌被告過失之情節、所生損害、至今因雙方就和
    解金額之認知差距過大，尚未達成和解及被告犯罪後之態度
    等一切情狀，量處如主文第二項所示之刑，並依修正前刑法
    第四十一條第一項前段之規定諭知易科罰金之折算標準，以
    示懲儆。
據上論斷，應依刑事訴訟法第四百五十五條之一第一項、第三項
、第三百六十九條第一項前段、第三百六十四條、第二百九十九
條第一項前段，刑法第二條第一項前段、第二百八十四條第一項
前段，修正前刑法第四十一條第一項前段、第六十二條前段，罰
金罰鍰提高標準條例第一條前段、修正刪除前罰金罰鍰提高標準
條例第二條，判決如主文。
本案經檢察官吳芙如到庭執行職務。
中　　華　　民　　國　　96　　年　　6 　　月　　5 　　日
                        台灣彰化地方法院刑事第二庭
                            審判長法官    石馨文
                            法      官    周莉菁
                            法      官    尚安雅
以上正本證明與原本無異。
本件不得上訴。
中　　華　　民　　國　　96　　年　　6 　　月　　6 　　日
                            書  記  官    洪年慶
附錄本案論罪科刑法條全文：
中華民國刑法第284條
（過失傷害罪）
因過失傷害人者，處 6 月以下有期徒刑、拘役或 5 百元以下罰
金，致重傷者，處 1 年以下有期徒刑、拘役或 5 百元以下罰金
。
從事業務之人，因業務上之過失傷害人者，處 1 年以下有期徒刑
、拘役或1千元以下罰金，致重傷者，處3年以下有期徒刑、拘役
或2千元以下罰金。
